臺灣桃園地方法院民事簡易判決　　　　108年度桃簡字第631號
原　　　告　李後進（即李訓田之承受訴訟人）

　　　　　　李袁桂英（即李訓田之承受訴訟人）

　　　　　　李俊雄　

　　　　　　李美智　

　　　　　　李後誠　

　　　　　　李建興　
　　　　　　李文淑　
　　　　　　李文婉　
　　　　　　王進發　
　　　　　　王昔渝　
　　　　　　王定國　
　　　　　　王勁豪　

　　　　　　王勁暉　
　　　　　　王卓蜂　
　　　　　　王武男　
　　　　　　黃立杰（即王雪花之承受訴訟人）

　　　　　　黃沛彤（即王雪花之承受訴訟人）

　　　　　　阮振輝（即王雪卿之承受訴訟人）

　　　　　　阮紹綱（即王雪卿之承受訴訟人）

　　　　　　阮麗錦（即王雪卿之承受訴訟人）


兼上二十人
及下　一人
訴訟代理人　李訓別　
原　　　告　李訓益　
訴訟代理人　李後欣　
原　　　告　王茂雄　

被　　　告　陳韻如　
訴訟代理人　陳錫鏗　
　　　　　　陳博偉　
上列當事人間請求確認建物事實上處分權存在事件，本院於民國
110 年8月10日言詞辯論終結，判決如下：
    主    文
原告之訴駁回。
訴訟費用由原告負擔。
    事實及理由
壹、程序方面：
一、按當事人死亡者，訴訟程序在有繼承人、遺產管理人或其他
    依法令應續行訴訟之人承受其訴訟以前當然停止，民事訴訟
    法第168 條定有明文。前開規定於有訴訟代理人時不適用之
    。但法院得酌量情形，裁定停止其訴訟程序，同法第173 條
    亦有明定。另前開所定之承受訴訟人，於得為承受時，應即
    為承受之聲明。他造當事人，亦得聲明承受訴訟；聲明承受
    訴訟，應提出書狀於受訴法院，由法院送達於他造，同法第
    175 條、第176 條同規定甚明。經查，本件原告王雪花、李
    訓田及王雪卿先後於原告起訴後之民國108 年9 月27日、11
    0 年2 月19日及110 年4 月2 日死亡，並經原告王雪花之繼
    承人黃立杰及黃沛彤、原告李訓田之繼承人李後進及李袁桂
    英、原告王雪卿之繼承人阮振輝、阮紹綱及阮麗錦具狀聲明
    承受訴訟（見本院卷㈠133 至134 頁、卷㈡第229 頁、第31
    3 至314 頁），於法核無不符，合先敘明。
二、原告王茂雄經合法通知，未於言詞辯論期日到場，核無民事
    訴訟法第386 條各款所列情形，爰依同法第433 條之3 規定
    ，依職權由一造辯論而為判決。
貳、實體方面：
一、原告主張：被繼承人李詩松前於28年間，將其共有之重測前
    桃園市大溪區南興段南興小段315 、384 、385 、385-1 、
    386 及387 地號土地出租予訴外人即佃農楊運水耕作，並於
    35年間在同為其共有之重測前桃園市○○區○○段○○○段
    000 地號土地（下稱系爭土地），興建門牌號碼桃園市○○
    區○○路0 段000 號建物（未辦保存登記，下稱系爭建物）
    作為農舍供楊運水及其家屬居住使用。不料系爭土地之共有
    人即被告竟於104 年間，以系爭建物之起造人為訴外人即楊
    運水之子楊盛春為由，對訴外人即楊盛春之全體繼承人楊秀
    珠、楊秋升、李葉榮妹及楊秋證（下合稱楊秀珠等人）提起
    拆屋還地訴訟，經本院以104 年度訴字第1506號事件（下稱
    系爭前案）受理。嗣楊秀珠等人於系爭前案與被告成立訴訟
    上和解（下稱系爭和解），並同意將系爭建物之事實上處分
    權贈與被告。然系爭建物既為李詩松所有，並於李詩松在52
    年3 月27日死亡後由原告繼承，則楊秀珠等人以系爭和解將
    系爭建物之事實上處分權贈與被告之行為，自屬無權處分，
    不生權利移轉之效力。為此，爰提起本件訴訟，訴請確認系
    爭建物之事實上處分權歸屬等語。並聲明：㈠確認原告就系
    爭建物之事實上處分權存在。㈡確認被告就系爭建物之事實
    上處分權不存在。
二、被告則以：系爭建物為楊盛春所興建，被告已因與楊盛春之
    繼承人即楊秀珠等人成立系爭和解而取得系爭建物之事實上
    處分權，自係系爭建物適法之事實上處分權人等語，資為抗
    辯。並聲明：原告之訴駁回。
三、經查，原告為李詩松之全體繼承人且未拋棄繼承；系爭建物
    為如桃園市大溪地政事務所104 年12月23日（093 ）溪測法
    字第63300 號土地複丈成果圖（下稱附圖）編號319A所示之
    未辦保存登記建物；被告為系爭土地之共有人，楊秀珠等人
    則係楊盛春之繼承人，被告前於104 年7 月間對楊秀珠等人
    提起訴訟，主張楊盛春所建之系爭建物無權占用系爭土地，
    嗣被告與楊秀珠等人於105 年5 月23日在系爭前案審理中成
    立系爭和解，約定由楊秀珠等人將系爭建物之事實上處分權
    贈與被告等情，有繼承系統表、戶籍謄本、附圖、系爭建物
    照片及系爭和解筆錄附卷可憑（見本院卷㈠第48至78頁、卷
    ㈠第114 至115 頁、卷㈡第84至86頁），復經本院依職權調
    取系爭前案卷宗核閱無訛，且為兩造所不爭執，堪信為真實
    。
四、得心證之理由：
㈠原告訴請確認其有系爭建物之事實上處分權部分：
⒈按確認法律關係之訴，非原告有即受確認判決之法律上利益者
  ，不得提起，民事訴訟法第247 條第1 項前段定有明文。所謂
  「即受確認判決之法律上利益」，係指法律關係之存否不明確
  ，原告主觀上認其法律上之地位有不安狀態存在，且此種不安
  狀態，能以確認判決將之除去者而言（最高法院52年度台上字
  第1240號判決意旨參照）。經查，本件原告以系爭建物為李詩
  松興建為由，主張系爭建物之所有權乃李詩松之繼承人即原告
  公同共有，被告從未因受讓而取得其事實上處分權等情，業經
  被告否認，則兩造就系爭建物之權利歸屬顯已發生爭執，致原
  告在私法上之地位有受侵害之危險，而此不安狀態得藉本件確
  認判決加以除去。揆諸前開說明，原告以第1 項聲明訴請確認
  其有系爭建物之事實上處分權，自有即受確認判決之法律上利
  益，先予敘明。
⒉次按當事人主張有利於己之事實者，就其事實有舉證之責任，
  民事訴訟法第277 條前段定有明文。民事訴訟如係由原告主張
  權利者，應先由原告負舉證之責，若原告先不能舉證，以證實
  自己主張之事實為真實，則被告就其抗辯事實即令不能舉證，
  或其所舉證據尚有疵累，亦應駁回原告之請求。查本件原告主
  張系爭建物為被繼承人李詩松所興建等節，既為被告所否認，
  依上說明，自應由原告就系爭建物之起造人為李詩松此一有利
  於己之事實，負舉證之責。
⒊原告固以地籍圖、系爭土地37年至73年間之航照圖及李詩松與
  楊運水簽訂之三七五租約為據（見本院卷㈠第252 至258 頁、
  第189 至190 頁），主張系爭建物至遲於37年間即興建完畢，
  而斯時與系爭土地相鄰之桃園市大溪區南興段南興小段315 、
  384 、385 、385-1 、386 及387 地號土地為李詩松出租予佃
  農楊運水耕作使用，故系爭土地上之系爭建物必係由有資力之
  李詩松出資建築，而無由身為佃農之楊運水或當時僅12歲之楊
  運水之子即楊盛春起造之可能等語。惟查：
⑴細觀原告所提於37年6 月10日拍攝之系爭土地航照圖（見本院
  卷㈠第253 至254 頁），可見其因囿於畫面之解析度，所攝得
  之內容盡屬模糊未清，不僅其上有無地上物無從判別，縱真有
  地上物，其範圍、建材究為如何，皆非單憑此等輪廓不明之航
  照圖即足斷明。則原告執此驟謂系爭建物於37年間即已建造完
  竣等語，已難遽取。
⑵又李詩松曾以地主身分，與楊運水就桃園市大溪區南興段南興
  小段315 、384 、385 、385-1 、386 及387 地號土地簽訂三
  七五租約，並約定租賃期間為自29年12月20日起至40年12月20
  日止此情，固有桃園市大溪區公所109 年9 月30日桃市溪農字
  第1090026335號函及檢附之租約影本足考（見本院㈠卷第188
  至190 頁）。然就與上開土地相鄰之系爭土地之用途為何、若
  其上果有系爭建物存在，其起造者是否除李詩松外別無其他可
  能等各重要情節，不僅與前揭土地無直接必然之關聯性，復乏
  任何實證可循，遑論該建物於建築後至今其權利是否業因讓與
  而移轉，同屬未定。再顯原告妄以李詩松與楊運水間之地主佃
  農關係為基礎展開之上開推論，不過係其本於個人認知就前開
  不全之跡證所為之臆斷，委欠所憑。
⒋原告雖再以楊安春及楊秀珠等人在108 年8 月10日出具之證明
  書、於109 年7 月20日簽印之返還未保存登記建物確認書為據
  （見本院卷㈠第116 頁、第219 頁），主張楊秀珠等人已證明
  系爭建物為李詩松所有並提供楊運水作為農舍所用，尚非楊盛
  春所建等語。經查，前揭證明書為楊秀珠等人所親自簽立等節
  ，固經證人楊安春、楊秋證到庭證述明確（見本院卷㈠第325
  頁、第326 頁）。惟楊安春、楊秋證雖自幼即居住於系爭建物
  ，但其等對系爭建物之起造人毫不知悉，上開文件僅係其等於
  原告不斷以前詞勸說後，因認原告之推論不無可能而應原告之
  託書立等情，亦經證人楊安春、楊秋證結證明實（見本院卷㈠
  第325 頁、第326 頁）。則楊安春、楊秀珠等人因受原告影響
  、非本於個人親見、親聞之事實而為之陳述，顯難作為認定系
  爭建物為李詩松建造之所憑。況該址建物前因漏水而毀敗嚴重
  ，而曾由楊盛春大幅重新修建乙節，同由證人楊安春證述無訛
  （見本院卷㈠第325 頁）；又系爭建物現仍由楊秀珠所居住，
  且自楊家人居住系爭建物以來，李家人皆未曾前來要求繳納房
  租或對其等之使用表示異議等節，亦為原告所自承（見本院卷
  ㈢第52頁）。反顯被告抗辯系爭建物為楊盛春所重建，並由楊
  秀珠等人因繼承而取得系爭建物之所有權等語，確有其徵。
⒌至原告固另執被告所持之房屋稅籍證明書為據（見本院卷㈡第
  67頁），主張該稅籍證明書所載之建物，實為已滅失之「純土
  造」建築，非現存、以「磚石」興建之系爭建物，故被告未曾
  因楊秀珠等人之讓與而取得系爭建物之事實上處分權等語。惟
  房屋之稅籍僅屬行政機關為稅籍管理而設之登記制度，與房屋
  之實際所有權本非必然一致，自不得逕以稅籍資料所載之內容
  作為判定房屋實質權利歸屬之唯一佐據。而被告於系爭和解中
  自楊秀珠等人受讓者，為經系爭前案承辦法官、被告及楊秀珠
  等人現場履勘確認後，再由桃園市大溪地政事務所量測並製作
  之附圖上編號319A所示之系爭建物之事實上處分權此節，有系
  爭前案全卷可資佐證，益見被告與楊秀珠等人成立和解之標的
  ，自始至終均為系爭建物，毫無錯誤可言；原告徒以行政上登
  記與現實可能存在之不符之處，遽謂被告係「錯誤受讓」已不
  復存在之其他建物等語，殊無可取。
⒍基上所述，原告未能證明系爭建物為李詩松所興建，復未能提
  出其他證據以證所述非虛，則原告以其等因繼承而取得系爭建
  物之所有權為由，訴請確認原告對系爭建物有事實上處分權存
  在，誠非有據。
㈡原告訴請確認被告無系爭建物之事實上處分權部分：
⒈按消極確認之訴，係確認他人間之法律關係不存在，必其已有
  合法之法律關係存在，始有請求確認他人間法律關係不存在之
  基礎。易言之，提起消極確認訴訟之原告，倘無權利因被告之
  主張而受損，則難謂有即受確認判決之法律上利益（最高法院
  91年度台上字第2635號、94年度台上字第1631號判決意旨參照
  ）。
⒉經查，原告未能證明其具系爭建物之事實上處分權一節，已如
  上論。則原告若非系爭建物之權利人，其對被告是否為系爭建
  物之事實上處分權人，初無置喙之餘地。依前所述，其猶以系
  爭建物真正權利人之身分，請求確認被告對系爭建物之事實上
  處分權不存在，自難謂有即受確認判決之法律上利益。準此，
  原告依民事訴訟法第247 條第1 項規定，就此部分提起確認之
  訴，於法洵無所據，無從准許。
五、從而，原告起訴請求確認原告就系爭建物之事實上處分權存
    在，暨確認被告就系爭建物之事實上處分權不存在，均無理
    由，應予駁回。
六、本件事證已臻明確，兩造其餘主張、陳述及所提之證據暨攻
    擊防禦方法，經本院斟酌核與判決結果不生影響，爰不逐一
    論述，併此敘明。
七、訴訟費用負擔之依據：民事訴訟法第78條。
中    華    民    國   110    年    10    月    1     日
                  桃園簡易庭  法  官  郭于嘉
以上為正本係照原本作成。
如不服本判決，應於送達後20日內，向本院提出上訴狀並表明上
訴理由，如於本判決宣示後送達前提起上訴者，應於判決送達後
20日內補提上訴理由書（須附繕本）。
如委任律師提起上訴者，應一併繳納上訴審裁判費。
中    華    民    國   110    年    10    月    1     日
                              書記官  張俊睿